臺灣臺北地方法院民事裁定
111年度消債清字第111號
聲  請  人  
即債務人    王玫方  

代  理  人  陳文祥律師(法扶律師)
相  對  人  
即債權人    華南商業銀行股份有限公司

法定代理人  張振芳  
代  理  人  洪衣婷  
相  對  人  
即債權人    國泰世華商業銀行股份有限公司

法定代理人  郭明鑑  


代  理  人  王甄薇  
相  對  人  
即債權人    摩根聯邦資產管理股份有限公司

法定代理人  李文明  
代  理  人  鄭伊舒  
相  對  人  
即債權人    滙誠第一資產管理股份有限公司

法定代理人  莊仲沼  


相  對  人  
即債權人    滙誠第二資產管理股份有限公司

法定代理人  莊仲沼  


相  對  人
即債權人    新加坡商艾星國際有限公司台灣分公司

法定代理人  曾慧雯  


上列當事人聲請消費者債務清理事件，本院裁定如下：
    主  文
債務人王玫方自中華民國一百一十一年九月二十二日下午四時起
開始清算程序。
命司法事務官進行本件清算程序。
    理  由
一、按債務人不能清償債務或有不能清償之虞者，得依本條例所
    定更生或清算程序，清理其債務；債務人對於金融機構負債
    務者，在聲請更生或清算前，應向最大債權金融機構請求協
    商債務清償方案，或向其住、居所地之法院或鄉、鎮、市、
    區調解委員會聲請債務清理之調解；自債務人提出協商請求
    之翌日起逾30日不開始協商，或自開始協商之翌日起逾90日
    協商不成立，債務人得逕向法院聲請更生或清算；債務人於
    法院裁定開始更生程序或許可和解或宣告破產前，得向法院
    聲請清算；法院開始清算程序之裁定，應載明其年、月、日
    、時，並即時發生效力；法院開始更生或清算程序後，得命
    司法事務官進行更生或清算程序，必要時得選任律師、會計
    師或其他適當之自然人或法人1人為監督人或管理人，消費
    者債務清理條例（下稱消債條例）第3條、第151條第1項、
    第153條、第80條前段、第83條第1項、第16條第1項分別定
    有明文。
二、聲請意旨略以：聲請人前依消債條例之規定聲請前置調解，
    惟調解不成立。聲請人有新臺幣（下同）470,170元(調解卷
    第11、167頁)債務，因有不能清償債務之情形，爰向本院聲
    請清算等語。
三、經查：
(一)程序方面：聲請人前於民國110年10月6日向本院聲請清算，
    而調解不成立等情，業經本院依職權調閱調解卷宗核閱無訛
    ，聲請人符合消債條例第151條第1項規定，自得聲請清算。
(二)聲請人之債務：金融機構部分，華南銀行陳報其債權為576,
    316元，國泰銀行陳報其債權為749,885元(調解卷第53、135
    頁)。非金融機構部分，摩根聯邦資產管理股份有限公司陳
    報其債權為154,824元、新加坡商艾星國際有限公司台灣分
    公司陳報其債權為1,320,741元、滙誠第一資產管理股份有
    限公司陳報其債權為175,682元、滙誠第二資產管理股份有
    限公司陳報其債權為39,966元(調解卷第57、67、105、125
    頁)。以上共3,017,414元(計算式：576,316+749,885+154,8
    24+1,320,741+175,682+39,966=3,017,414)。
(三)聲請人於聲請前二年(108年10月6日至110年10月5日間)資力
    概況：
  1.薪資或固定收入：聲請人主張伊無收入，在此期間每月領有
    老年年金約5,000元等語(調解卷第9、165頁)，並提出109及
    108年度綜合所得稅各類所得資料清單、110年10月13日切結
    書、勞工保險被保險人投保資料表、108年4月12日勞動部勞
    工保險局已領老年給付證明為證(調解卷第41、43、47、49
    、51、173、174、177頁)。經查，聲請人於108年10月至108
    年12月、109年1月至110年10月每月各領有勞動部勞工保險
    局老年年金4,910元、5,054元，於聲請前兩年共得120,887
    元(計算式：4,910×(比例：26/31)+4,910×2個月+5,054×21
    個月+5,054×(比例：5/31)=120,887，元以下四捨五入，下
    同)，有勞動部勞工保險局111年4月20日保國三字第1111303
    2840號函及所附國民年金保險給付申領資料查詢表可稽(本
    院卷第79至81頁)，堪認聲請人於聲請前兩年之薪資或固定
    收入為120,887元。
　2.補助：查無聲請人在此期間領有臺北市政府都市發展局、臺
    北市政府社會局、臺北市就業服務處補助(本院卷第71、73
    、75頁)。
  3.其他資產(調解卷第9、165頁)：
 (1)聲請人名下有彰化縣鹿港鎮文開段四筆土地，分別為167地
    號(地目「道」)、170地號(地目「建」)、172地號(地目「
    建」)、175地號(地目「建」)均為公同共有，公告現值共2,
    265,410元(計算式：462,460+572,220+860,880+369,850=2,
    265,410)，有其全國財產稅總歸戶財產查詢清單、109年稅
    務電子閘門財產所得資料調件明細表可稽(調解卷第49、175
    頁，本院卷第33頁)。
 (2)聲請人主張名下有汽車兩部（車號：00-0000、RD-6163），
    分別於78年、80年出廠，均已報案遺失等語(調解卷第9頁)
    ，有其全國財產稅總歸戶財產查詢清單、109年稅務電子閘
    門財產所得資料調件明細表可稽(調解卷第49、175頁，本院
    卷第33頁)。
 (3)此外，聲請人查無其他財產可供清償債務，有聲請人全國財
    產稅總歸戶財產查詢清單、105年至109年稅務電子閘門財產
    所得資料調件明細表可稽(調解卷第49、175頁，本院卷第31
    至59頁)。
  4.必要生活費支出：聲請人主張於聲請前二年必要生活費依臺
    北市110年每人每月最低生活費之1.2倍即21,202元計算等語
    (調解卷第165頁)。又聲請人居住於臺北市文山區，有其全
    戶戶籍資料查詢結果可稽(本院卷第29頁)，衡諸臺北市每人
    每月最低生活費108年度為16,580元、109年度為17,005元、
    110年度為17,668元，則聲請前二年即108年10月6日至110年
    10月5日間，必要生活費為495,557元（計算式：16,580×1.2
    倍×12個月×(比例87天/365天)+17,005×1.2倍×12個月+17,66
    8×1.2倍×12個月×(比例278天/365天)=495,557。平均每月20
    ,648元)。惟聲請人並未舉證證明上揭全屬必要費用，爰剔
    除逾495,557元部分支出。
(四)依上，本院審酌聲請人聲請前二年所得為120,887元，已難
    支應其個人之必要生活費用（495,557元），如以公同共有
    土地、汽車財產加上揭餘額按月清償，其能清償數額與債務
    3,017,414元仍有相當差距，堪認聲請人仍有不能清償債務
    之虞，應有依據消債條例所定清算程序，清理其債務之必要
    。此外，債務人亦無消債條例第6條第3項、第8條或第82條
    第2項所定駁回清算聲請之事由存在，則債務人聲請清算，
    應屬有據，揆諸首揭規定及說明，應予開始清算程序，並命
    司法事務官進行本件清算程序。
四、爰裁定如主文所示。
中　　華　　民　　國　　111 　年　　9 　　月　　22　　日
                  民事第五庭    法　官　林修平
以上正本係照原本作成。
本件裁定不得抗告。
本件裁定已於111年9月22日下午4時公告。
中　　華　　民　　國　　111 　年　　9 　　月　　22　　日
                                書記官  宇美璇